【裁判字號】    94,基簡,575
【裁判日期】    950607
【裁判案由】    返還土地
【裁判全文】
臺灣基隆地方法院民事判決             94年度基簡字第575號
原      告  甲○○
訴訟代理人  游孟輝    律師
            乙○○
被      告  丁○○○
訴訟代理人  丙○○
當事人間請求遷讓房屋事件，本院於95年6月2日言詞辯論終結，
判決如下：
    主    文
被告應將門牌號碼臺北縣萬里鄉○○路一七之一號房屋占用如附
圖所示坐落臺北縣萬里鄉○○段地號五四一土地上編號五四一－
Ａ一面積一五七點八二平方公尺、同段地號五四二土地上編號五
四二－Ａ三面積二點二平方公尺合計一六○點○二平方公尺之部
分建物拆除後，將土地返還原告及其他共有人全體。
訴訟費用由被告負擔。
本判決得假執行。但被告如於假執行程序實施前，以新臺幣捌萬
玖仟陸佰元為原告預供擔保，免為假執行。
    事實及理由
一、原告起訴主張：原告為坐落臺北縣萬里鄉○○段地號541、
    542兩筆土地（下稱系爭土地）之共有人之一，被告門牌號
    碼台北縣萬里鄉○○路17-1號房屋（下稱系爭房屋）占用系
    爭土地情形如主文第1項所示，原告自得依民法第767條、第
    821條請求如主文第1項。
二、被告則以：被告購得門牌號碼台北縣萬里鄉○○路17-1號房
    屋已逾10年，本不知占有他人土地，並非故意無權占有。其
    後知占有原告等人之系爭土地後，亦曾與原告協商購買系爭
    土地事宜，只不過原告等索價過高，以致雙方買賣不成，被
    告既有意購買以資解決，原告故意索價過高，以致無法達成
    合意，原告為本件請求，自屬無理等語，作為抗辯。
三、本件原告乃系爭土地共有人之一，系爭房屋占用系爭土地情
    形如主文第1項所示之事實，為兩造不爭執之事實，並有原
    告提出與其主張相符之系爭土地登記簿謄本為證，而系爭房
    屋占用系爭土地情形如主文第1項所示，復經本院現場履勘
    並函請臺北縣汐止地政事務所派員會勘、複丈，勘驗筆錄、
    土地複丈成果圖在卷可資佐證。足見原告主張之事實，堪信
    為真實。
四、被告雖以上開抗辯事實作拒絕拆屋還地之理由，惟此就令屬
    實，亦不能對抗所有權之物上請求權，被告抗辯，於法無據
    ，無可採取。
五、按所有人對於無權占有或侵奪其所有物者，得請求返還之。
    對於妨害其所有權者，得請求除去之，各共有人對於第三人
    ，得就共有物之全部為本於所有權之請求，但回復共有物之
    請求，僅得為共有人全體之利益為之。民法第767條前段、
    中段，第821條分別定有明文。被告之系爭建物，既部分占
    用系爭土地，從而原告為系爭土地全體共有人之利益，為如
    主文第1項之請求，為有理由，應予准許。
六、本件係就民事事訴訟法第427條第1項至第4項訴訟適用簡易
    程序所為被告敗訴之判決，法院應依職權宣告假執行，民事
    訴訟法第389條第1項第3款定有明文。本件係民事訴訟法第
    427條第1項所定之標的價額50萬元以下之財產權訴訟，合於
    上開規定，自應依職權宣告假執行。又並依職權酌定相當之
    擔保金額為免為假執行之宣告。
七、依民事訴訟法第436條第2項、第78條、第389條第1項第3款
    、第390條第2項，判決如主文。
中    華    民    國    95    年    6     月    7     日
                  基隆簡易庭法  官  李木貴
以上正本係照原本作成。
對於本件判決如有不服，應於收受送達後20日內向本院提出上訴
書狀，上訴於本院合議庭，並按他造當事人之人數附具繕本。
中    華    民    國    95    年    6     月    7     日
                            書記官  林蔚菁


司法院資訊處製作；財團法人民間司法改革基金會備份。
